【裁判字號】    90,易,2668
【裁判日期】    900830
【裁判案由】    區域計劃法
【裁判全文】
臺灣板橋地方法院刑事判決                          九十年度易字第二六六八號
    公  訴  人  臺灣板橋地方法院檢察署檢察官
    被      告  甲○○
右列被告因區域計劃法案件，經檢察官聲請簡易判決處刑（九十年度偵字第一二九六
號），本院三重簡易庭認為不得以簡易判決處刑，簽移本院刑事庭適用通常程序審判
，本院判決如左：
    主  文
甲○○無罪。
    事  實
一、公訴意旨如起訴書所記載。（如附件）
二、按犯罪事實應依證據認定之，無證據不得推定其犯罪事實，刑事訴訟法第一百五
    十四條定有明文；次按認定犯罪事實，須依證據，而所謂證據，係指合法之積極
    證據就犯罪事實能為具體之證明者而言；又認定不利於被告之事實，須依積極證
    據，苟積極證據不足為不利於被告事實之認定時，即應為有利於被告之認定，更
    不必有何有利之證據，最高法院三十年上字第八一六號著有判例。又所謂「積極
    證據足以為不利被告事實之認定」，係指據為訴訟上證明之全盤證據資料，在客
    觀上已達於通常一般之人均不致於有所懷疑，而得確信被告確曾犯罪之程度，若
    未達到此一程度，而有合理懷疑之存在時，即無從為有罪之確信，此觀同院七十
    六年度台上字第四八九六號判例意旨自明。
三、公訴人認被告甲○○涉有前揭罪嫌，無非以被告甲○○對於右揭承租或未依編定
    規定使用前揭土地一節均供認不諱，並有臺北縣政府八十九年十月五日八九北府
    地用字第三七六七三六號函、臺北縣泰山鄉非都市土地違規使用案件處理查報表
    、土地登記查詢資料、現場照片數紙附卷可按。又臺北縣泰山鄉○○段○○段八
    三地號土地，係依區域計劃法辦非都市土地使用定為特定農業區農牧用地，並無
    土地使用分區變更情形，有前開土地登記查詢資料在卷可參，為其論據。訊據被
    告甲○○固坦承在前開土地上承租鐵皮屋開設大盛燈飾有限公司之事實，惟堅決
    否認有何前開犯行，並辯稱伊係向賴居萬承租鐵皮屋開設大盛燈飾有限公司，但
    承租時伊不知該地為農牧用地，且鐵皮屋非伊所搭建等語。經查：證人即鐵皮屋
    之管理人賴居萬於偵查中証稱：鐵皮屋原係許忠義向地主租來蓋的，因許某向伊
    借錢蓋，後來沒錢還給我將鐵皮屋交伊管理，伊向李汪佩招（即土地所有人）租
    土地月租二十二萬餘元等語，並有房屋租賃契約書一件為証，核與証人即土地所
    有人李汪佩招於偵查中所述：我是租給賴居萬搭建鐵皮屋，租期自八十四年六月
    十五日至九十年六月等情節相符，是該鐵皮屋確非被告甲○○所建，其僅為承租
    鐵皮屋之承租人並對鐵皮屋並無處分權已明，而臺北縣政府於八十九年十月五日
    八九北府地用字第三七六七三六號函通知被告甲○○，收受該函後十五日之期限
    內恢復原編定使用，且該函業於八十九年十月六日送達被告，有臺北縣政府八十
    九年十一月二日八九北府地用字第四一七七三一號函及掛號回執影本一紙在卷可
    按，足見，臺北縣政府於八十九年十月五日函通知被告甲○○時，被告甲○○即
    非土地所有權人，亦非鐵皮屋之所有人或出租人，被告甲○○至多僅能於收受該
    函後十五日之期限內單純停止使用，但無於收受該函後十五日之期限內恢復原編
    定使用原狀之義務及可能，而區域計劃法第二十二條規定乃就未依限期變更土地
    使用或拆除建築物恢復土地原狀為處罰之規定，被告甲○○縱其依期限停止使用
    ，但仍無從為拆除建築物恢復土地原狀，依「罪刑法定主義」之原則，該條文即
    未就未停止使用為處以刑事責任之規定，縱被告未依限停止使用，亦無從依該條
    為科刑論處，況如前述被告無從變更土地使用及拆除建築物恢復土地原狀，自無
    從認其涉有該項罪責。此外，復查無其他積極證據足資證明被告有公訴意旨所指
    之犯行，揆諸前揭規定及裁判意旨，要屬不能證明其犯罪，自應為無罪之諭知，
    以免冤抑。
據上論斷，應依刑事訴訟法第三百零一條第一項，判決如主文。
本案經檢察官郭緯中到庭執行職務
中      華      民      國    九十      年      八      月     三十     日
                                      臺灣板橋地方法院刑事第四庭
                                          法  官  李  釱  任
右正本證明與原本無異。
如不服本判決，應於判決送達後十日內，向本院提出上訴狀。
                                          書記官  金  和  國
中      華      民      國    九十      年      八      月     三十     日


司法院資訊處製作；財團法人民間司法改革基金會備份。
